---
title: "Acessando dados do Banco Central do Brasil (BACEN) via API"
format:
  gfm: default
  pdf:
    pdf-engine: pdflatex
    header-includes:
    - \usepackage{fvextra}
    - \DefineVerbatimEnvironment{Highlighting}{Verbatim}{breaklines,commandchars=\\\{\}, fontsize=\small}
  
    - \usepackage{tcolorbox}
    - \newtcolorbox{functioncard}{
        colback=red!5,
        colframe=red!70!black,
        arc=2mm,
        boxrule=0.8pt}
  html:
    css: stylesheet.css

date: "2024-08-05"
editor: source
---



<!------------->
<!-- PARTE 1 -->
<!------------->
## Guia rápido

<p>
|       Esta biblioteca fornece uma interface simples para acesso ao dados do Banco Central do Brasil (BACEN) por meio de sua API. Em essência, ela é composta por três scripts em R que trabalham de forma integrada: [**bacen_url**]('https://raw.githubusercontent.com/paulo-icaro/Bacen_API/main/bacen_url.R'), [**bacen_api**]('https://raw.githubusercontent.com/paulo-icaro/Bacen_API/main/bacen_api.R') e [**bacen_query**]('https://raw.githubusercontent.com/paulo-icaro/Bacen_API/main/bacen_query.R').
|
|       A função [**bacen_url**]('https://raw.githubusercontent.com/paulo-icaro/Bacen_API/main/bacen_url.R') é responsável por gerar a URL utilizada para consultar os dados desejados. Em seguida, [**bacen_api**]('https://raw.githubusercontent.com/paulo-icaro/Bacen_API/main/bacen_api.R') estabelece a conexão com a API, realiza a extração das informações solicitadas e as converte para um formato apropriado para análise.
|
| Além disso, a biblioteca disponibiliza a função [**bacen_query**]('https://raw.githubusercontent.com/paulo-icaro/Bacen_API/main/bacen_query.R'), que reúne as funcionalidades das duas funções anteriores em uma única interface, simplificando todo o processo de obtenção dos dados.
|
| As próximas seções apresentam o funcionamento de cada uma dessas funções.
</p>




<!------------->
<!-- PARTE 2 -->
<!------------->
## Bacen_URL

{{< include includes/bacen_url.qmd >}}

<p>
| O funcionamento é bastante simples. O usuário precisa informar apenas três argumentos: **series_code**, **start_date** e **end_date**. Esses argumentos correspondem, respectivamente, ao código da série temporal, à data inicial e à data final da consulta. Após especificá-los, a URL necessária para acessar a API é gerada automaticamente.
|
| No exemplo abaixo, utilizamos a série do Índice Nacional de Preços ao Consumidor Amplo (IPCA), cujo código é **433**, para o período de **2010 a 2023**. Após carregar a função, basta fornecer os parâmetros desejados e a URL será criada.
|
| **Atenção!**
|
| - Lembre-se de que o padrão de datas adotado é o brasileiro (**dd/mm/aaaa**);
| - Não se esqueça de informar as datas no formato **character** (entre aspas).
</p>


```{r}
#| label: Bacen_URL
#| echo: TRUE
#| message: FALSE
#| warning: FALSE
#| comment: ''
#| eval: TRUE

# -------------------------------- #
# --- Example - URL Generation --- #
# -------------------------------- #

# --- Bacen_URL Function --- #
source('https://raw.githubusercontent.com/paulo-icaro/Bacen_API/main/bacen_url.R')    

# --- Create URL --- #
ipca_br_url = bacen_url(433, '01/01/2010', '31/12/2023')    # Generating the URL
ipca_br_url
```



<!-------------->
<!-- PARTE 3 -->
<!-------------->
## Bacen_API

{{< include includes/bacen_api.qmd >}}

<p>
| Esta função estabelece conexão com a API do BACEN utilizando os pacotes [*httr*](https://httr.r-lib.org/) ou [*httr2*](https://httr2.r-lib.org/). Em ambos os casos, a função [**bacen_api**](https://raw.githubusercontent.com/paulo-icaro/Bacen_API/main/bacen_api.R) verifica internamente o código de status HTTP da requisição.
| Em outras palavras, ela identifica se a conexão foi realizada com sucesso (**código 200**) ou se ocorreu algum erro, como **400** ou **404**. Caso a primeira tentativa falhe, a função realiza até três novas tentativas para estabelecer uma conexão válida. Durante esse processo, algumas mensagens informativas são exibidas ao usuário.
| Os argumentos da função são a **url** e uma variável lógica denominada **httr**, que indica se a conexão deve ser realizada utilizando o pacote *httr* ou *httr2*. O exemplo a seguir ilustra sua utilização.
</p>


```{r}
#| label: Bacen_API
#| echo: TRUE
#| message: FALSE
#| warning: FALSE
#| comment: ''
#| eval: TRUE

# -------------------------------- #
# --- Example - API Connection --- #
# -------------------------------- #

# --- Bacen_API Function --- #
source('https://raw.githubusercontent.com/paulo-icaro/Bacen_API/main/bacen_api.R')

# --- URL --- #
ipca_br_url = 'https://api.bcb.gov.br/dados/serie/bcdata.sgs.433/dados?formato=json&dataInicial=01/01/2003&dataFinal=31/12/2023'

# --- Acessing API Data --- #
data = bacen_api(url = ipca_br_url, httr = TRUE)
tail(data, n = 10)
```



<!-------------->
<!-- PARTE 4 -->
<!-------------->
## Bacen_Query

{{< include includes/bacen_query.qmd >}}

<p>
| Esta função reúne as funcionalidades das duas funções anteriores em uma única rotina. Além dos argumentos já conhecidos da função [**bacen_api**](https://raw.githubusercontent.com/paulo-icaro/Bacen_API/main/bacen_api.R), o pesquisador precisa informar apenas mais dois elementos para realizar a extração dos dados.
| O primeiro é **series_name**, utilizado para definir o nome que será atribuído à série no conjunto de dados resultante. O segundo consiste em indicar se as funções [**bacen_url**]('https://raw.githubusercontent.com/paulo-icaro/Bacen_API/main/bacen_url.R') e [**bacen_api**]('https://raw.githubusercontent.com/paulo-icaro/Bacen_API/main/bacen_api.R') devem ser carregadas diretamente deste repositório GitHub ou a partir de uma pasta local.
| Vamos agora realizar uma extração de dados utilizando essa função.
</p>


```{r}
#| label: Bacen_Query
#| echo: TRUE
#| message: FALSE
#| warning: FALSE
#| comment: ''
#| eval: TRUE


# ------------------------- #
# --- Extração de Dados --- #
# ------------------------- #

# --- Função Bacen API --- #
source('https://raw.githubusercontent.com/paulo-icaro/Bacen_API/main/bacen_query.R')

# --- Informações Prévias --- #
cod_bacen_series = c('25390', '4189', '3697', '433')
name_bacen_series = c('ibcrce', 'selic_acum_anual', 'tx_cambio_mp', 'inflação_ipca')
start_date = '01/01/2015'
end_date = '31/12/2025'

# --- Extração --- #
bacen_dataset = bacen_query(cod_bacen_series, name_bacen_series, start_date, end_date)
tail(bacen_dataset)
```
